【裁判字號】    89,交易,292
【裁判日期】    891204
【裁判案由】    過失傷害
【裁判全文】
臺灣臺中地方法院刑事判決                        八十九年度交易字第二九二號
    公  訴  人  臺灣台中地方法院檢察署檢察官
    被      告  甲○○
    選任辯護人  王文聖
右列被告等因過失傷害案件，經檢察官提起公訴（八十九年度偵字第七二八四號），
本院判決如左：
    主  文
甲○○因過失傷害人，致重傷，處有期徒刑伍月，如易科罰金，以參佰元折算壹日。
    事  實
一、甲○○於民國八十八年十月三十日十七時五分許，駕駛車牌號碼Ｒ七－四八六七
    號自小客車，沿台中市○區○○○街由北往南方向行駛（起訴書誤載為由南往北
    方向），行經華美西街五二０號前，本應注意汽車行車速度於市區時速不得超過
    四十公里；汽車行經人車擁擠處，應減速慢行；及汽車駕駛人應注意車前狀況，
    隨時採取必要之安全措施，而依當時天氣晴、日間自然光線，路面乾燥無缺陷，
    亦無障礙物，視距良好等情形，並無不能注意之情事，竟於行經人車擁擠處所，
    疏未注意應減速慢行，仍以時速四十多公里速度前行，復疏未注意車前狀況，適
    有丁維儒騎乘腳踏車，貿然自其左側路邊騎出橫越道路，亦疏未注意讓行進中車
    輛優先通行，二車因而發生碰撞，丁維儒人車倒地，復擦撞逆向停放於路邊檳榔
    攤旁之車號ＮＤ－五六一五號自小客車，致丁維儒受有腦外傷合併右側偏攤傷害
    及智能受損之重大難治之傷害。甲○○於肇事後犯罪未經有權偵查犯罪之機關發
    覺前即主動報案，自首而接受裁判。
二、案由丁維儒之母乙○○訴由台中地方法院檢察署檢察官偵查起訴。
    理  由
一、訊據被告甲○○對於右揭時地與被害人丁維儒發生碰撞，丁維儒因車禍受傷之事
    實固不爭執，惟辯稱伊時速僅四十多公里，係丁維儒突然衝出來，前方有一部小
    貨車擋住視線無法防範，丁維儒亦有過失等語。經查，本件車禍事故，業經警員
    到場處理，並製有道路交通事故調查報告表、現場圖、及照片四張在卷可稽。次
    按，汽車行車速度於市區度得超過四十公里；汽車行經人車擁擠處所，應減速慢
    行，作隨時停車之準備；汽車行駛時，駕駛人應注意車前狀況及兩車併行之間隔
    ，並隨時採取必要之安全措施；慢車行駛時不得爭先爭道。道路交通規則第九十
    三條第一項第四款、第九十四條第三項、第一百二十六條、道路交通管理處罰條
    例第七十四條第三款分別定有明文。依卷附調查報告表所載及現場圖所示：當時
    天氣晴、日間自然光線，路面乾燥無缺陷，亦無障礙物，視距良好，被害人丁維
    儒騎乘腳踏車穿越馬路處前後停放有二輛自小客車等情形，並無不能注意情事，
    然被害人丁維儒騎乘腳踏車慢車，由路旁停放之二車間騎入快車道時，疏未讓行
    進中車輛優先通行逕自騎入車道；被告駕車行經上揭穰車擁擠處所疏未注意減速
    慢行做隨時停車準備並注意車前狀況，致遇狀況煞避不及，是被害人與被告就本
    件車禍之發生均有過失。且本件經送台灣省台中市區車輛事故鑑定委員會、台灣
    省車輛行車事故覆議鑑定委員會，亦均認丁維儒騎乘腳踏車由路邊騎入快車道橫
    越馬路未讓行進中車輛優先通行為肇事主因，甲○○駕駛自小客車行經人車擁擠
    處未減速反超速行駛，未注意車前狀況，為肇事次因，有上開委員會之鑑定意見
    書、覆議意見書各一份在卷可參。是被告辯稱被害人亦有過失一節固可採信，惟
    被告就本件車禍之發生仍有過失，且與被害人之受傷間，具有相當因果關係。是
    本件被告過失犯行，事證明確，堪以認定。
三、查，被害人丁維儒因本件車禍受有腦外傷造成右側肢體偏攤，致讓常生活無法自
    裡，須他人協助且智能受損有輕度智障，對於外界反應均遲鈍且記憶、邏輯思考
    能力亦受損。目前狀況無法回校就讀，其生活自裡及智能須定期追蹤，經復健生
    活自裡能力可能達到獨立情況，但目前仍賴他人，智能恢復情狀則需定期追蹤智
    力測驗，無法依據現有情況推測。其右上下肢神經恢復情況已漸趨穩定，殘存右
    手功能衰減，未來需由左手使用，右下肢僵硬機能衰減，仍殘存部分活動力，行
    走步態較僵硬且平衡較差，上下樓梯需扶持等情，業有台中市立復健醫院八十九
    年七月二十四日台復醫八九川畫字第八九一０一號函一份附卷可稽。本件被害人
    經此車禍所受右側上、下肢偏攤之傷害，均仍有殘存功能且復健恢復情形穩定，
    尚未達一肢以上機能完全喪失效用程度；然其智能部分，已造成輕度智障，對外
    界反應遲鈍，記憶、邏輯思考能力，且須長期追蹤智能恢復情形，則被害人因本
    件車禍致智能受損部分，應認已達重大難治之重傷害程度，是核被告所為係犯刑
    法第二百八十四條第一項後段過失致重傷害罪。公訴人認係犯同條項前段過失傷
    害罪，容有誤會，惟起訴基本事實相同，是爰依法變更起訴法條，附此敘明。查
    被告肇事後，犯罪未經有權偵查犯罪之機關發覺前，主動報警，自首而接受裁判
    ，業據被告陳明在卷，並有道路交通通事故調查報告表一份在卷可稽，合於刑法
    第六十二條前段自首之規定，應依法減輕其刑。爰審酌被告、告訴人過失程度之
    輕重、被害人所受傷害、被告迄今尚未能與被害人達成和解，及其犯後態度等一
    切情狀，量處如主文所示之刑，並諭知易科罰金之折算標準。
據上論斷，應依刑事訴訟法第二百九十九條第一項前段、第三百條，刑法第二百八十
四條第一項後段、第六十二條前段、第四十一條，罰金罰鍰提高標準條例第一條前段
、第二條，判決如主文。
中      華      民      國      八十九      年    十二    月    四      日
                                      臺灣臺中地方法院交通法庭
                                          法  官  陳  淑  芳
右正本證明與原本無異。
如不服本判決，應於判決送達後十日內，向本院提出上訴狀。
                                          書記官
中      華      民      國      八十九      年    十二    月    七      日
附錄法條：刑法第二百八十四條第一項後段


司法院資訊處製作；財團法人民間司法改革基金會備份。
